臺灣臺中地方法院刑事判決　　　　　　　96年度易字第2240號
公　訴　人　臺灣臺中地方法院檢察署檢察官
被　　　告　甲○○
上列被告因妨害自由案件，經檢察官提起公訴（九十六年度偵緝
字第七六七號），本院判決如下：
    主  文
甲○○連續以加害生命、身體之事，恐嚇他人致生危害於安全，
處有期徒刑月，如易科罰金，以銀元佰元即新臺幣玖佰元折
算壹日。
    犯罪事實
一、甲○○受與乙○○有債務糾紛之洪法陽所託，向乙○○催討
    債務，竟基於恐嚇危害安全之概括犯意，連續於民國（下同
    ）九十四年十月十六日二十時三十分許、九十四年十一月十
    六日、九十四年十二月三日、九十五年一月十七日、九十五
    年一月二十二日下午六時許，持洪法陽所交付之債務人為乙
    ○○之法院裁定、發票人為乙○○之本票數張等債權憑證，
    前往臺中市○○街七十五號乙○○所經營之「巨匠飾品材料
    行」，向乙○○催討債務，並向乙○○恐嚇稱：「你一定要
    還錢，不然要拉布條讓你不用做生意」、「再不還錢，你就
    完蛋了」等加害生命、身體、名譽、財產之事恐嚇乙○○，
    使乙○○心生畏懼，致生危害於安全。甲○○於最後一次前
    往上開地點向乙○○恐嚇時（即九十五年一月二十二日十八
    時許），為在場之乙○○客戶劉忠賢聽聞，遂報警處理，臺
    中市第一分局繼中派出所員警林秋田、許文風、謝瑞偉隨即
    到場處理，甲○○始不再恐嚇乙○○。
二、案經乙○○訴由臺灣臺中地方法院檢察署檢察官偵查起訴。
    理  由
一、訊據被告甲○○於本院審理時對上開事實坦承不諱，核與證
    人即告訴人乙○○、在場人劉忠賢、委託討債之人洪法陽、
    告訴人之友人莊美、員警林秋田、許文風、謝瑞偉於偵訊中
    之供、證述情節大致相符，並有員警林秋田於九十五年一月
    二十二日處理本件糾紛時記載之便條紙一張、告訴人乙○○
    及證人莊美指認被告之照片三張在卷足稽，本件事證明確，
    被告犯行洵堪認定。
二、新舊法比較：被告行為後，刑法及刑法施行法業於九十四年
    二月二日經總統以華總一義字第○九四○○○一四九○一號
    令修正公佈，並於九十五年七月一日施行。按行為後法律有
    變更者，適用行為時之法律，但行為後之法律有利於行為人
    者，適用最有利於行為人之法律，現行刑法第二條第一項定
    有明文。此條規定乃與刑法第一條罪刑法定主義契合，而貫
    徹法律禁止溯及既往原則，係規範行為後法律變更所生新舊
    法律比較適用之準據法，是刑法第二條本身雖經修正，但刑
    法第二條既屬適用法律之準據法，本身尚無比較新舊法之問
    題，應一律適用裁判時之現行刑法第二條規定以決定適用之
    刑罰法律，先予辨明。又以本次刑法修正之比較新舊法，應
    就罪刑有關之共犯、未遂犯、想像競合犯、牽連犯、連續犯
    、結合犯，以及累犯加重、自首減輕暨其他法定加減原因（
    如身份加減）與加減例等一切情形，本於統一性及整體性原
    則，綜其全部罪刑之結果而為比較，亦有最高法院九十五年
    度第八次刑庭會議決議可資參照。經查：
（一）刑法第三百零五條之恐嚇危害安全罪定有罰金刑之部分，
      依修正後刑法施行法所增訂第一條之一：「中華民國九十
      四年一月七日刑法修正施行後，刑法分則編所定罰金之貨
      幣單位為新臺幣。九十四年一月七日刑法修正時，刑法分
      則編未修正之條文定有罰金者，自九十四年一月七日刑法
      修正施行後，就其所定數額提高為三十倍。但七十二年六
      月二十六日至九十四年一月七日新增或修正之條文，就其
      所定數額提高為三倍」，以及刑法第三十三條第五款修正
      為：「主刑之種類如下：五、罰金：新臺幣一千元以上，
      以百元計算之」等規定觀之，依修正後之法律，上開法律
      規定所得科處之罰金刑最高額與修正前相同，惟依被告行
      為時之刑罰法律，即罰金罰鍰提高標準條例第一條前段規
      定之提高倍數十倍及修正前刑法第三十三條第五款規定之
      罰金最低額銀元一元計算，則上開法律本刑所得科處之罰
      金刑最低額則較新法為低。比較上述修正前、後之刑罰法
      律，自以被告行為時關於科處罰金刑之法律較有利於被告
      。
（二）又被告行為後，新法業已刪除連續犯之規定，此刪除雖非
      犯罪構成要件之變更，但顯已影響行為人刑罰之法律效果
      ，自屬法律有變更，依新法第二條第一項規定，比較新、
      舊法結果，仍應適用較有利於被告之行為時法律即舊法論
      以連續犯。
（三）綜合上述各條文修正前、後之比較，揆諸前揭最高法院決
      議及修正後刑法第二條第一項前段、但書規定之「從舊從
      輕」原則，綜其全部罪刑之比較，自應一體適用被告行為
      時之法律，即修正前刑法之各該相關規定予以論處。
三、核被告所為，係犯刑法第三百零五條之恐嚇危害安全罪。被
    告先後多次恐嚇行為，時間緊接、手段類似、所犯均係構成
    要件相同之罪名，顯係基於概括犯意反覆為之，為連續犯，
    應依修正前刑法第五十六條論以一罪並加重其刑。公訴人另
    認被告甲○○於上開時地，除對告訴人乙○○以前述言詞恐
    嚇以外外，尚以：「必須還錢，否則要你去死，或者老了去
    死，就不用還錢」、「如不還錢，要你好看」等語恐嚇乙○
    ○云云，惟查此部分無非係以告訴人乙○○之指述為唯一依
    據，而告訴人之告訴，係以使被告受刑事訴追為目的，是其
    陳述是否與事實相符，仍應調查其他證據以資審認，最高法
    院著有五十二年度台上字第一三○○號判例可資參照。此部
    分既然除告訴人乙○○之指述外，別無其他證據可資證明，
    本於罪疑惟輕之原則，應為對被告有利之認定。但公訴人就
    此部分係與其餘有罪部分以連續犯之裁判上一罪起訴，故此
    部份不另為無罪之諭知。爰審酌被告多次至告訴人之營業所
    向告訴人出言恐嚇，造成告訴人心理上恐懼，惟止於言詞恐
    嚇，尚無施用暴力或其他舉動，手段尚非十分惡劣，其與告
    訴人之前素不相識，其犯本罪之動機純係為他人追償債務，
    犯後坦承犯行態度良好，暨其品行、智識程度、生活狀況等
    一切情狀，量處如主文所示之刑，並諭知易科罰金之折算標
    準（被告行為後，罰金罰鍰提高標準條例第二條業已刪除，
    而刑法第四十一條第一項前段關於易科罰金之折算標準已由
    舊法之銀元一百元、二百元、三百元修正為新臺幣一千元、
    二千元、三千元，經比較新舊法結果，以被告行為時之舊法
    較為有利於被告，是依刑法第二條第一項前段之規定，應適
    用被告行為時之舊法即依修正前刑法第四十一條第一項前段
    、修正前罰金罰鍰提高標準條例第二條之規定，諭知以銀元
    三百元即新臺幣九百元折算一日為易科罰金之折算標準）。
四、公訴意旨另以：被告甲○○基於妨害他人行使權利之概括犯
    意，連續於前述時間（即九十四年十月十六日二十時三十分
    許、九十四年十一月十六日、九十四年十二月三日、九十五
    年一月十七日、九十五年一月二十二日下午六時許）持洪法
    陽所交付之債務人為乙○○之法院裁定，至前述同一地點向
    乙○○討債，因認此部分亦構成刑法第三百零四條之強制罪
    云云。惟查告訴人乙○○已明確陳稱其確向洪法陽借款，並
    曾簽立本票予洪法陽（見九十五年度他字第八七七號卷第四
    頁、第十二頁），則被告持相關債權憑證向告訴人收取三千
    元即屬有正當權源，並未妨害告訴人行使權利，公訴意旨認
    被告此部分成立強制罪，尚有未洽，惟公訴人係與前述有罪
    部分以修正前牽連犯之裁判上一罪關係起訴，爰不另為無罪
    之諭知，併予敘明。
據上論斷，應依刑事訴訟法第二百九十九條第一項前段、刑法第
二條第一項前段、第三百零五條、修正前刑法第五十六條、第四
十一條第一項前段、罰金罰鍰提高標準條例第一條前段、修正前
罰金罰鍰提高標準條例第二條，判決如主文。
中　　華　　民　　國　　96　　年　　6　　月　　29　　日
　　　　　　　　　刑事第六庭  法　官　林念祖
以上正本證明與原本無異。
如不服本判決，應於判決送達後十日內，向本院提出上訴狀。
　　　　　　　　　　　　　　  書記官
中　　華　　民　　國　　96　　年　　6 　　月　　29　　日
附錄論罪科刑法條：
中華民國刑法第三百零五條
（恐嚇危害安全罪）
以加害生命、身體、自由、名譽、財產之事，恐嚇他人致生危害
於安全者，處二年以下有期徒刑、拘役或三百元以下罰金。
